【裁判字號】    98,台上,7777
【裁判日期】    981224
【裁判案由】    強盜
【裁判全文】
最高法院刑事判決            九十八年度台上字第七七七七號
上  訴  人  甲○○
上列上訴人因強盜案件，不服台灣高等法院台南分院中華民國九
十八年十月二十一日第二審判決（九十八年度上訴字第七九０號
，起訴案號：台灣台南地方法院檢察署九十七年度偵字第八０二
七號），提起上訴，本院判決如下：
    主  文
上訴駁回。
    理  由
按刑事訴訟法第三百七十七條規定，上訴於第三審法院，非以判
決違背法令為理由，不得為之。是提起第三審上訴，應以原判決
違背法令為理由，係屬法定要件。如果上訴理由書狀並未依據卷
內訴訟資料，具體指摘原判決不適用何種法則或如何適用不當，
或所指摘原判決違法情事，顯與法律規定得為第三審上訴理由之
違法情形，不相適合時，均應認其上訴為違背法律上之程式，予
以駁回。本件上訴人甲○○上訴意旨略稱：(一)、本件第一審判決
認不能證明上訴人有未經許可，持有有殺傷力之改造手槍及子彈
之犯行，而不另為無罪之諭知。原審認上訴人被訴持有改造手槍
及子彈部分之罪名成立，然判決書內竟未記載此部分認定犯罪事
實所憑之證據及其理由，自屬違法。(二)、第一審對上訴人科處有
期徒刑七年六月，原判決未說明第一審判決適用法則有何不當，
竟判處上訴人有期徒刑八年，有違不利益變更禁止原則等語。
惟查：證據之取捨、事實之認定，乃事實審法院職權行使之範圍
，事實審法院經調查證據之結果，本於確信，依自由心證之取捨
證據，苟其取捨，與經驗法則或論理法則無違，即不得任意指為
違法，而據為適法之第三審上訴理由。本件原判決認定上訴人有
原判決事實欄所載之犯行，因而撤銷第一審之科刑判決，改判依
想像競合犯從一重論處上訴人攜帶兇器犯強盜罪罪刑（累犯，處
有期徒刑八年）。係以：上訴人於警詢、偵查、及第一審法院羈
押訊問時所為之自白，證人乙○○、許明曜、陳皇成、張志聖、
證人即警員高慶中、林嘉志、蕭永田、方信元所為之證言，檢察
官勘驗上訴人警詢錄音帶之勘驗筆錄、第一審勘驗案發現場監視
錄影帶之勘驗筆錄、現場照片、車籍查詢基本資料、內政部警政
署刑事警察局槍彈鑑定書，及扣案之彈頭一顆等證據資料，為綜
合之判斷。並以上訴人事後否認犯行，辯稱案發當晚在家並未出
門，另其於警詢中之自白係遭警方脅迫而為，又警方係預先製作
筆錄要其照唸云云，均不足採信；證人即上訴人之妻佘雅萍、上
訴人之母朱李金坐所為之證言，亦均無法資為有利於上訴人之認
定，而詳予指駁、說明。已詳細敘述其所憑之證據及認定之理由
，所為論斷，俱有卷存證據資料可資覆按，並無採證或認定事實
違背經驗法則或論理法則，或其他違背法令之情形。另查：(一)、
認定犯罪事實所憑之證據，並不以直接證據為限，即綜合各種間
接證據，本於推理作用，為認定犯罪事實之基礎，如無違背一般
經驗法則，尚非法所不許。原判決於理由乙、一、(七)內已說明依
憑證人乙○○指證上訴人曾持槍射擊遊戲機之犯案情節，警員蕭
永田證述至現場勘查採證情形，在現場查扣得金屬彈頭一顆之鑑
定結果，及現場照片等證據資料，顯示上訴人所持之改造手槍可
以擊發子彈，並造成遊戲機螢幕玻璃破裂及穿透玻璃螢幕下方木
板形成彈孔等情，因認上訴人持有之改造手槍及內含之子彈一顆
，均有殺傷力，此項認定，核與事理無違，自不容率指為違法。
上訴意旨指稱原判決未記載此部分認定犯罪事實所憑之證據及其
理由云云，與卷內訴訟資料不相適合，即非適法之第三審上訴理
由。(二)、由被告上訴或為被告之利益而上訴者，第二審法院不得
諭知較重於原審判決之刑，固為刑事訴訟法第三百七十條前段所
明定，惟同條但書另規定，因原審判決適用法則不當而撤銷之者
，不在此限。又想像競合犯係以一行為同時觸犯數罪名，僅因屬
裁判上一罪，而從一重處斷，惟其實質上既係犯數罪，所犯罪名
及犯罪情節輕重，自與犯單純一罪者顯有不同。本件第一審認定
上訴人係單純犯刑法第三百三十條第一項之攜帶兇器加重強盜罪
，原審則認定上訴人係以一行為同時犯上開攜帶兇器加重強盜罪
、及槍砲彈藥刀械管制條例第八條第四項、第十二條第四項之罪
，而依想像競合犯之例，從一重依攜帶兇器加重強盜罪處斷。兩
者適用法律及犯罪情節輕重，均有不同，原判決因而撤銷第一審
判決，改判諭知較重於第一審判決之刑度，自屬合法。此部分上
訴意旨所指，亦非適法之第三審上訴理由。本件上訴違背法律上
之程式，應予駁回。
據上論結，應依刑事訴訟法第三百九十五條前段，判決如主文。
中    華    民    國  九十八  年   十二   月  二十四  日
                      最高法院刑事第五庭
                          審判長法官  陳  正  庸
                                法官  林  秀  夫
                                法官  宋      祺
                                法官  陳  祐  治
                                法官  林  瑞  斌
      本件正本證明與原本無異
                                      書  記  官
中    華    民    國  九十八  年   十二   月  二十八  日
                                                     M


司法院資訊處製作；財團法人民間司法改革基金會備份。
